臺灣臺北地方法院刑事判決　　　　　　　100年度侵訴字第4號
公　訴　人　臺灣臺北地方法院檢察署檢察官
被　　　告　吳漢霖
選任辯護人　林永瀚律師
上列被告因妨害性自主罪案件，經檢察官提起公訴（99年度偵字
第27892 號），本院判決如下：
    主  文
吳漢霖無罪。
    理  由
一、公訴意旨略以：被告吳漢霖與成年之告訴人A 女（姓名、年
    籍詳卷）為同事關係，民國99年9 月29日上午7 時30分許，
    在新北市深坑區衛生所地下1 樓配電室內，先自A 女身後，
    突伸雙手強行抱住A 女，A 女雖覺訝異，但認被告係以長輩
    身分表示關心。嗣被告竟基於強制猥褻之犯意，再一次自A
    女身後，強抱住A 女後，隔著其與A 女之衣物，以生殖器官
    頂撞A 女之臀部，以此強暴方法而違反A 女之意願，強制猥
    褻得逞，因認被告涉犯刑法第224 條之強制猥褻罪嫌等語。
二、按犯罪事實應依證據認定之，無證據不得認定犯罪事實；又
    不能證明被告犯罪者，應諭知無罪之判決，刑事訴訟法第15
    4條第2項、第301條第1項分別定有明文。次按認定不利於被
    告之事實，須依積極證據，苟積極證據不足為不利於被告事
    實之認定時，即應為有利於被告之認定，更不必有何有利之
    證據，最高法院30年上字第816 號判例意旨可資參照。另按
    刑事訴訟上證明之資料，無論其為直接或間接證據，均須達
    於通常一般之人均不致有所懷疑，而得確信其為真實之程度
    ，始得據為有罪之認定，若其關於被告是否犯罪之證明未能
    達此程度，而有合理懷疑之存在，致使無從形成有罪之確信
    ，根據「罪證有疑，利於被告」之證據法則，即不得遽為不
    利被告之認定，有最高法院76年台上字第4986號判例可稽。
    至告訴人之指訴，係以使被告受刑事訴追為目的，是以告訴
    人之指訴為證據方法，除其指訴須無瑕疵，且應有查與事實
    相符之佐證，始得資為判決之基礎，亦經最高法院著有52年
    台上字第1300號及61年台上字第3099號判例可資參照。而所
    謂無瑕疵，係指被害人所為不利被告之陳述，與社會上一般
    生活經驗或卷存其他客觀事實並無矛盾而言；另所謂就其他
    方面調查認與事實相符，非僅以所援用之旁證足以證明被害
    結果為已足，尤須綜合一切積極佐證，除認定被告確為加害
    人之可能外，在推理上無從另為其他合理原因之假設，有一
    不合於此，即不能以被害人之陳述作為論斷之證據。
三、證據能力部分：
  (一)按未經被告詰問之被告以外之人於偵查中向檢察官所為之陳
    述，依刑事訴訟法第159 條之1 第2 項之規定，原則上屬於
    法律規定為有證據能力之傳聞證據，於例外顯有不可信之情
    況，始否定其得為證據。是得為證據之被告以外之人於偵查
    中所為之陳述，因其陳述未經被告詰問，應認屬於未經合法
    調查之證據，並非無證據能力，而禁止證據之使用。惟是否
    行使詰問權，屬被告之自由，倘被告於審判中捨棄詰問權，
    或證人客觀上有不能受詰問之情形，自無不當剝奪被告詰問
    權行使之可言（參見最高法院98年度台上字第1032號判決意
    旨參照）。查證人A 女、證人即A 女之夫B 男、證人即衛生
    所負責督導志工之人員簡麗媚於偵查中之陳述，皆已依法具
    結（見99年度偵字第27892 號偵查卷第43頁至第45頁），且
    衡諸該陳述之作成並無顯不可信之情況，因認具有證據能力
    ，又證人A 女、B 男、簡麗媚於本院審理中均到庭作證並進
    行交互詰問，已足以保障被告與辯護人之對質詰問權，而本
    院於審判期日依法定程序提示證人A 女、B 男、簡麗媚之證
    述並告以要旨，而為合法調查後，自得將證人A 女、B 男、
    簡麗媚於偵查中之證述採為證據。
  (二)卷內現場陳設照片及監視器錄影光碟片等乃均是以科學、機
    械之方式，對於現場相關陳設、位置或當時狀況所為忠實且
    正確之記錄，並非依憑人之記憶再加以轉述而得，要非供述
    證據，殊無「傳聞證據排除法則」之適用，此外，復無證據
    證明該等物證有何經偽造、變造或違法取得之情事，且均與
    檢察官主張之事實具有關聯性，及參諸檢察官、被告及辯護
    人亦均表示同意作為證據使用（見本院卷第15頁背面、第53
    頁至第54頁），本院認該現場陳設照片及監視器錄影光碟片
    均有證據能力。
四、公訴人起訴認被告涉犯本件強制猥褻罪嫌，無非係以被告之
    供述、證人A 女、B 男、簡麗媚之證述及卷附新北市政府衛
    生局99年12月28日北衛政字第0990182593號函暨所附案發地
    點照片18張等證據為其主要論據。訊據被告堅決否認有何強
    制猥褻之犯行，辯稱：案發當日是因為證人A 女告知衛生所
    1 樓大門旁馬路上有放置木箱情形，伊始會前往察看，後來
    伊例行進入地下室污水處理室欲打開開關，證人A 女也跟隨
    入內，伊簡單向證人A 女介紹污水處理設備，證人A 女聽罷
    ，仍未離開，伊詢問證人A 女是否要了解配電室情形，證人
    A 女表示願意，伊才與證人A 女一同進入配電室，並由伊向
    證人A 女介紹相關設備。後來，伊轉身欲離開時，因配電室
    空間狹小，伊確實曾不慎撞到證人A 女1 次，但絕無抱住證
    人A 女或以生殖器頂住證人A 女臀部之強制猥褻行為等語。
五、本院查：
  (一)被告為新北市深坑區衛生所課員，證人A 女則為該衛生所之
    志工，而於99年9 月29日上午7 時30分許，被告確實有與證
    人A 女一同進入前開衛生所地下室之污水處理室、配電室內
    等情，業經被告於本院行準備程序時坦認不諱（見本院卷第
    16頁），復經證人A 女於偵查及本院審理中證述明確（同前
    偵查卷第38頁至第39頁、本院卷第45頁），並有本院勘驗現
    場監視器錄影光碟內容筆錄1 份及現場陳設照片1 份在卷可
    稽（見本院卷第53頁背面、同前偵查卷第26至第32頁），是
    此部分之事實，首堪認定。
  (二)證人A 女雖於偵查及本院審理中一再指訴本次與被告一同進
    入該衛生所地下室之配電室後，被告確實曾以手環抱住自己
    身體、或以生殖器官頂住自己臀部，而遭被告強制猥褻行為
    得逞等情（同前偵查卷第39頁、本院卷第45頁背面），然查
    ：
  (1)依證人A 女於偵查中證稱：當時被告打開地下室配電室內之
    變電箱，伊很好奇探頭看了一下，被告站在伊後方，就從後
    面抱住伊，伊嚇到很僵硬，被告當時抱伊不是一下子，而有
    一陣子時間。這次伊本來想被告是大哥，在關心伊，被告放
    開，伊步出配電室，欲上樓之際，被告又打開一個很奇怪的
    箱子，伊好奇探頭往內看了一下，被告看到後，就叫伊進去
    沒關係，伊說不要，被告就拉伊進去該配電室內並強行抱住
    ，伊感覺屁股部位遭被告性器頂到，等到被告放開後，伊就
    趕快離開走上樓等語（同前偵查卷第39頁）。依此，可知證
    人A 女乃是指稱在該配電室內先遭被告由後方以手環抱住身
    體並放開，證人A 女不以為意，自行離開配電室後，因好奇
    ，再度折返回配電室門口前觀看被告時，遭被告強行拉入該
    配電室內，並進而被被告以生殖器官頂住自己臀部。惟依證
    人簡麗媚於本院審理中證稱：證人A 女平常很早就會來打掃
    衛生所的門口，而被告通常是最早到達衛生所的人，被告會
    打開衛生所，證人A 女會進來拿打掃工具去打掃，平常相處
    應該沒有什麼特別，證人A 女與被告平日並不會聊天等語（
    見本院卷第52頁）；另證人即該衛生所職員史秀英於本院審
    理中亦證稱：伊平常並無看過被告與證人A 女間有相處情形
    等語（見本院卷第50頁背面），顯見被告與證人A 女平日相
    處應僅有職務往來，並無個人交情存在，參酌證人A 女所指
    述初入配電室內即遭被告以手環抱住身體情節，已足表現施
    抱者個人情慾、意念，及證人A 女之智識程度與社會經驗等
    情，證人A 女於斯時理應可知悉被告對自己已有不法意圖，
    並起戒心，促使自己迅速離開配電室、地下室，以減少與被
    告獨處機會，保護自身安全為是，實無理由如證人A 女前開
    所述認被告由後抱住自己一段時間，僅是在表現關心之意，
    而對被告毫無防備，更於離開配電室後，因好奇心驅使下，
    再度折返配電室門前察看，始遭致被告強拉進入配電室內之
    情，是證人A 女前開所述情節，與一般常情，恐已相違。
  (2)再觀諸本院當庭勘驗現場監視器錄影光碟結果，於7 時36分
    37 秒 時，被告與證人A 女是一前一後進入地下室，嗣於7
    時36 分45 秒時，由被告開啟進入污水處理室之大門（配電
    室在污水處理室內之左側）後，被告與證人A 女陸續進入該
    污水處理室內。嗣因該監視器錄影角度問題及現場錄影效果
    不甚清晰情況下，本院經多次重複確認勘驗後，僅得認7
    時37 分09 秒配電室前有燈光亮起。7 時37分36秒被告進
    入配電室。7 時37分38秒證人A 女進入配電室。7 時38
    分16秒配電室前有一黑影出現。7 時38分22秒配電室前也
    有一黑影出現。7 時38分57秒被告走出配電室。7 時39
    分06秒被告經過前開開啟之門折返監視畫面等情，有本院10
    0 年3 月21日勘驗筆錄1 份在卷足憑（見本院卷附第53頁背
    面），是被告與證人A 女進入前開配電室後，迄至7 時38分
    57秒被告走出配電室，此期間，該配電室前，僅2 次（即
    、部分）顯示有人通過或接近配電室門前甚明。又以證人
    A 女指稱是2 度進出配電室內，並在該配電室內遭被告強制
    猥褻，如前所述，則扣除證人A 女於前開勘驗內容所示進
    入配電室畫面後，本案監視器理應會再攝得3 黑影畫面，以
    顯示證人A 女進出該配電室情形（即證人A 女出配電室、進
    配電室、再出配電室畫面離開，共計3 個黑影畫面），而此
    與本院前開勘驗結果內容，並不相符。
  (3)基此，堪認證人A 女證詞，與社會上一般生活經驗、常情及
    卷存客觀事證並非全無矛盾之處，是有瑕疵存在。
  (三)另證人B 男於本院審理中固指稱：證人A 女於事發後曾馬上
    撥打電話給伊，證人A 女在電話中向伊表示有遭被告強行抱
    住。證人A 女講電話時，情緒很生氣，很傷心等語（見本院
    卷第46頁背面至第47頁背面）；證人簡麗媚於偵查中亦證稱
    ：當時證人A 女找伊面談時，情緒應該已經平穩，但是就是
    一副想哭的表情等語（同前偵查卷第41頁）；於本院審理中
    再證稱：案發當日，證人A 女先跟伊說有事情要跟伊講，伊
    說好，神色有一點點受委屈的情形，講話語氣平和，但有哭
    ，伊有安慰證人A 女等語（見本院卷第52頁）。然證人A 女
    於離開前揭配電室、地下室後旋向證人B 男、簡麗媚為生氣
    、傷心、哭訴之情緒表現，其引發之原因、表徵之意義多端
    ，猶無與證人A 女所指述遭侵害情節，有直接必然關係，本
    院實無從以證人A 女此情緒反應，直接推論證人A 女確有遭
    受強制猥褻，進而遽為被告不利益之認定。至證人B 男、簡
    麗媚於偵查或本院審理中證述曾聽聞證人A 女傳述遭被告強
    制猥褻等情事（同前偵查卷第40頁至第42頁、本院卷第47頁
    ），至多僅能證明證人A 女曾於審判外，向證人B 男、簡麗
    媚傳述上情之事實，尚無從依此證明該傳述內容與事實相符
    ，且證人B 男、簡麗媚既未親自見聞公訴意旨事實經過，則
    其等所述聽聞自證人A 女傳述之「內容」，自屬傳聞證據，
    而不能憑為認定被告犯罪之事證。
六、綜上所述，被告在配電室內確有觸及證人A 女身體，此為被
    告所不否認（見本院卷第54頁反面），且被告與證人A 女猶
    曾同處於該配電室內，均如前所述，則證人A 女本於相關事
    證，依其認知提出本件告訴，於法律上，尚非全無依據，但
    經調查證據結果，證人A 女證詞，既有前述瑕疵，另依前述
    情況證據，證人A 女指訴內容，有諸多上述合理懷疑之處，
    從而，檢察官所提出之證據，其為訴訟上之證明，尚未達於
    通常一般之人均不致於有所懷疑，而得確信其為真實之程度
    ，無從形成本院為有罪之確信，揆諸前開判例意旨，被告犯
    罪既屬不能證明，自應諭知無罪之判決。
據上論斷，應依刑事訴訟法第301條第1項，判決如主文。
本案經檢察官徐仕瑋到庭執行職務。
中    華    民    國   100    年    6     月    14    日
                         臺灣臺北地方法院刑事第十七庭
                            審判長法  官     劉煌基
                                  法  官     楊雅清
                                  法  官     賴淑美
以上正本證明與原本無異。
如不服本判決應於收受送達後10日內向本院提出上訴書狀，並應
敘述具體理由；其未敘述上訴理由者，應於上訴期間屆滿後20日
內向本院補提理由書（均須按他造當事人之人數附繕）「切勿逕
送上級法院」。
                                  書記官     許翠燕
中    華    民    國   100    年    6     月    17    日